臺灣屏東地方法院民事判決　　　　　　　 99年度訴字第575號
原　　　告　王朝文
被　　　告　李裕昌
訴訟代理人　黃光宇律師
被　　　告　李黃春花
上列當事人間請求侵權行為損害賠償事件，本院於民國100 年1
月26日言詞辯論終結，判決如下：
    主      文
被告應連帶給付原告新台幣貳仟貳佰貳拾肆元，及自民國九十九
年九月十五日起至清償日止，按週年利率百分之五計算之利息。
原告其餘之訴駁回。
訴訟費用由被告連帶負擔千分之二，餘由原告負擔。
本判決原告勝訴部分得假執行。
原告其餘假執行之聲請駁回。
    事實及理由
一、本件原告起訴請求被告給付新台幣（下同）100 萬元，及自
    起訴狀繕本送達被告翌日起至清償日止，按週年利率百分之
    5 計算之利息，於訴狀送達後，改為請求被告連帶給付100
    萬元，及自起訴狀繕本送達被告翌日起至清償日止，按週年
    利率百分之5 計算之利息，核屬擴張應受判決事項之聲明，
    依民事訴訟法第255 條第1 項第3 款規定，於法並無不合，
    應予准許。
二、原告主張：坐落屏東縣滿州鄉○○段127 及128 地號土地（
    下稱系爭土地）為伊所有，伊自民國74年8 月間取得系爭土
    地所有權後，即發現被告於系爭土地上搭設如附圖所示編號
    Ｅ部分面積0.0019公頃之房屋、編號Ｆ部分面積0.0004公頃
    之廁所、編號Ｇ部分面積0.0017公頃之倉庫、編號Ｈ部分面
    積0.001 公頃之倉庫、編號Ｉ部分面積0.0007公頃之鴿籠（
    下稱系爭地上物），另占用如附圖所示編號Ｂ部分面積0.00
    76公頃及編號Ｃ部分面積0.0315公頃之土地，共占用系爭土
    地之面積達0.0448公頃（即448 平方公尺），但被告就系爭
    土地並無合法使用權源，經伊訴請被告拆屋還地，業經本院
    潮州簡易庭以99年度潮簡字第181 號判決伊勝訴確定。惟被
    告共同無權占用系爭土地，侵害伊之所有權，致伊受有相當
    於租金之損害，伊自得依侵權行為之法律關係，請求被告連
    帶賠償，而以系爭土地之出租價值及被告所占用之面積計算
    ，每月租金應為新台幣（下同）4,000 元，自74年7 月起至
    99年7 月止共25年，伊所受損害即為120 萬元，念及與被告
    間之同鄉情誼，僅以100 萬元計算，爰加計法定遲延利息請
    求被告連帶賠償等語，並聲明：(一)被告應連帶給付原告100
    萬元，並自起訴狀繕本送達翌日（即99年9 月15日）起至清
    償日止，按週年利率百分之5 計算之利息。(二)原告願供擔保
    請准宣告假執行。
三、被告則以：渠等對於無權占用原告所有系爭土地之事實，並
    不爭執，惟原告自74年8 月間取得系爭土地所有權後，即已
    知悉渠等無權占用系爭土地，其竟至99年7 月23日始依侵權
    行為法律關係起訴請求渠等賠償損害，依民法第197 條第1
    項前段之規定，其僅得請求自起訴時起回溯2 年之損害賠償
    ，其餘部分之請求權已因罹於時效而消滅，渠等自得拒絕給
    付，又渠等業於99年之農曆5 月16日（即國曆6 月27日）將
    系爭地上物拆除並將占用系爭土地部分交還原告，則原告所
    得請求之損害賠償亦僅能計算至該日為止。況且，系爭土地
    為耕地，關於耕地租賃之法定最高限額租金，依土地法第11
    0 條、第148 條規定，其計算標準應不逾申報地價年息百分
    之8 ，原告請求渠等連帶賠償相當於租金之損害100 萬元，
    尚屬過高等語，資為抗辯，並聲明：原告之訴及假執行之聲
    請均駁回。
四、兩造經本院整理不爭執事項並協議簡化爭點，兩造不爭執之
    事項如下，並有土地登記謄本在卷可稽，復經本院職權調閱
    本院99年度潮簡字第181號拆屋還地事件卷宗查明無誤，堪
    信為實在。
  (一)系爭土地為原告所有，被告並無占用系爭土地之合法權源。
  (二)被告先前占用系爭土地如附圖所示編號Ｂ、Ｃ、Ｅ、Ｆ、Ｇ
    Ｈ及Ｉ部分，面積共448 平方公尺，原告向被告提起拆屋還
    地訴訟，經本院潮州簡易庭以99年度潮簡字第181 號判決原
    告勝訴確定，被告已於99年6 月27日將渠等占用系爭土地之
    地上物拆除，並將土地交還原告。
五、本件之爭點為：原告因被告無權占有系爭土地，可向被告請
    求損害賠償之數額為何？茲析述如下：
  (一)按因故意或過失，不法侵害他人之權利者，負損害賠償責任
    ；數人共同不法侵害他人之權利者，連帶負損害賠償責任，
    民法第184 條第1 項前段及第185 條第1 項前段分別定有明
    文。原告所有之系爭土地自74年8 月間起至99年6 月27日止
    ，遭被告共同無權占有如附圖所示編號Ｂ、Ｃ、Ｅ、Ｆ、Ｇ
    Ｈ及Ｉ部分，面積共448 平方公尺之事實，為兩造所不爭執
    ，被告自屬共同不法侵害原告之系爭土地所有權，即應負損
    害賠償責任，則原告請求被告連帶賠償相當於租金之損害，
    於法即屬有據（最高法院67年臺上字第3622號判例意旨參照
    ）。
  (二)次按因侵權行為所生之損害賠償請求權，自請求權人知有損
    害及賠償義務人時起，2 年間不行使而消滅；自有侵權行為
    時起，逾10年者亦同，為民法第197 條第1 項所明定。本件
    原告請求自74年7 月起至99年7 月止共25年之損害賠償，被
    告則為時效抗辯，查原告係於99年7 月23日對被告提起本件
    訴訟（見本院卷第1 頁所附民事起訴狀上之本院收文戳章）
    ，而原告於本院審理亦陳稱其於74年8 月間取得系爭土地所
    有權後，即知悉被告無權占用系爭土地，且在本件起訴前，
    未曾向被告請求損害賠償等語（見本院卷第61頁），則原告
    之侵權行為損害賠償請求權，自99年7 月23日往前回溯2 年
    即97年7 月23日以前部分，其2 年之短期消滅時效業已完成
    ，且被告為時效抗辯拒絕給付，原告之請求權已歸於消滅，
    其請求被告賠償此部分損害，於法自屬無據。又被告已於99
    年6 月27日將系爭地上物拆除並將占用之土地交還原告之事
    實，亦為兩造所不爭執，則自99年6 月28日起，被告即未再
    占用系爭土地，原告自無受有損害可言。依此，本件原告僅
    得請求被告賠償其自97年7 月24日起至99年6 月27日止所受
    相當於租金之損害。
  (三)原告主張以系爭土地之出租價值及被告所占用之面積計算，
    ，每月租金應為4,000 元，惟未提出任何證據加以證明，尚
    不能認定原告若將被告無權占用系爭土地之部分出租他人，
    其每月確可收取4,000 元之租金，自無從推認原告因被告無
    權占有系爭土地致其受有100 萬元之損害。查系爭土地為山
    坡地保育區農牧用地，為農業發展條例第3 條第11款所定之
    耕地，有土地登記謄本可考，關於耕地租賃之法定最高限額
    租金，依土地法第110 條、第148 條規定，為土地申報總價
    年息百分之8 ，且並無證據足資證明被告無權占有系爭土地
    部分係用做商業用途，而系爭土地位處偏僻鄉間，鄰近僅有
    3 、4 間民舍，四周則與其他田地相連，繁榮度不高等情，
    有本院勘驗測量筆錄及現場照片可參。是本院審酌系爭土地
    之位置、工商繁榮程度及被告利用該土地可得之經濟價值等
    情事，認應以土地申報總價額年息百分之6 作為計算相當於
    租金之損害之標準，方屬允洽。又系爭土地於96年1 月至98
    年12月之申報地價為每平方公尺43.2元，99年1 月起則為每
    平方公尺42元，有屏東縣恆春地政事務所地價公務用謄本在
    卷可稽，則原告於97年7 月24日至98年12月31日間，所受相
    當於租金之損害額應為1,673 元【計算式：43.2元×448 平
    方公尺×6%×（1 ＋161/365 ）年＝1,673 元，元以下四捨
    五入，下同），於99年1 月1 日至同年6 月27日間，所受相
    當於租金之損害額應為551 元（計算式：42元×448 平方公
    尺×6%×178/365 年＝551 元），二者合計為2,224 元，從
    而，原告所得請求被告賠償之金額，即應為2,224 元。
六、綜上所述，本件原告依侵權行為之法律關係，請求被告連帶
    給付100 萬元，及自起訴狀繕本送達翌日（即99年9 月15日
    ）起至清償日止，按週年利率百分之5 計算之利息，於如主
    文第1 項所示範圍內，為有理由，應予准許。逾此範圍，非
    有理由，應予駁回。本件原告勝訴部分，所命被告給付之金
    額未逾50萬元，應依民事訴訟法第389 條第1 項第5 款之規
    定，依職權宣告假執行（此部分原告假執行之聲請為無必要
    ）。至原告敗訴部分，其假執行之聲請已失所附麗，應駁回
    之。
七、據上論結，本件原告之訴，為一部有理由，一部無理由，依
    民事訴訟法第79條、第85條第2 項、第389 條第1 項第5 款
    ，判決如主文。
中    華    民    國   100    年    2     月     9    日
                  民事第二庭    法  官  程士傑
正本係照原本作成。
如對判決上訴，須於判決送達後二十日內向本院提出上訴狀，其
未表明上訴理由者，應於提出上訴後二十日內向本院補提理由書
狀（均須按他造當事人之人數附繕本）。如委任律師提起上訴者
，應一併繳納上訴審裁判費。
中    華    民    國   100    年    2     月     9    日
                                書記官  李家維